---
title: "Relatório"
author: "Eyes Analytic"
date: "2024-11-24"
output: html_document
---
<style>
/* Estilos gerais */
body {
  font-family: 'Arial', sans-serif;
  background-color: #ffffff;
  margin: 0;
  padding: 0;
  color: #333;
}

h1, h2, h3 {
  font-family: 'Helvetica', sans-serif;
  color: #333;
  margin: 0;
}

h1 {
  font-size: 36px;
  margin-bottom: 20px;
  color: #333;
}

h2 {
  font-size: 28px;
  color: #0073e6;
  border-bottom: 3px solid #0073e6;
  padding-bottom: 8px;
  margin-bottom: 20px;
}

h3 {
  font-size: 24px;
  color: #333;
  margin-top: 40px;
}

p {
  font-size: 16px;
  line-height: 1.6;
  margin-bottom: 20px;
}



/* Conteúdo principal */
.container {
 
  width: 100%;
  heigth: 100%;
  background-color: #ffffff;
  
  
}

section {
  margin-bottom: 40px;
}

section h3 {
  font-size: 26px;
  margin-top: 20px;
  color: #333;
}

section p {
  margin-top: 10px;
  color: #666;
}




</style>


<div class="container">
  <!-- Seção Introdução -->
  <section id="introducao">
    <h1>Introdução</h1>
    <p>Este relatório apresenta uma análise dos dados coletados sobre o uso de recursos de servidores, tráfego de rede, alertas de segurança e outros parâmetros do sistema. A seguir, são apresentadas as consultas realizadas e as visualizações geradas a partir dos dados.</p>
  </section>

---

  <!-- Seção Uso de Recursos -->
  <section id="uso-recursos">
    <h2>Uso de Recursos</h2>
    <h3>1.1 Consulta de Uso de CPU e RAM</h3>
    <p><strong>Objetivo:</strong> Verificar o uso médio e o pico de CPU e RAM ao longo do tempo.</p>
    <p><strong>Visualização:</strong> O gráfico de dispersão exibe o uso médio de CPU e RAM ao longo do tempo.</p>
    <pre>
```{r , echo=FALSE}
library(DBI)
library(RMySQL)
library(ggplot2)

# Conectando ao banco de dados
conexao <- dbConnect(RMySQL::MySQL(),
                     dbname = "eyesAnalytic",
                     host = "localhost",
                     port = 3306,
                     user = "Gustavo",
                     password = "sptech")

# Listando as tabelas
tabelas <- dbListTables(conexao)
# Consulta de uso de CPU e RAM
query_dados <- "
SELECT 
    fkRecurso,
    DATE(dtHora) AS data,
    AVG(registro) AS media_uso,
    MAX(registro) AS pico_uso
FROM 
    dado_capturado
WHERE 
    fkRecurso IN (1, 2)  -- Substituir 1 e 2 pelos IDs correspondentes a CPU e RAM
GROUP BY 
    fkRecurso, DATE(dtHora)
ORDER BY 
    data ASC;
"

dados_uso <- dbGetQuery(conexao, query_dados)
# Gráfico de dispersão para uso de CPU e RAM ao longo do tempo
ggplot(dados_uso, aes(x = data, y = media_uso, color = as.factor(fkRecurso))) +
  geom_point(size = 3, alpha = 0.7) +  # Pontos para dispersão
  labs(
    title = "Dispersão do Uso de CPU e RAM ao longo do tempo",
    x = "Data",
    y = "Uso Médio",
    color = "Recurso"
  ) +
  scale_color_manual(values = c("#055a3a", "#0bcea7")) +  # Define as cores manualmente
  theme_minimal() +
  theme(
    axis.text.x = element_text(angle = 45, hjust = 1)  # Inclina as datas para melhor visualização
  )

```
 </pre>

 <h3>1.2 Comparativo de Uso por Máquina</h3>
    <p><strong>Objetivo:</strong> Comparar o uso de CPU e RAM entre diferentes máquinas.</p>
    <p><strong>Visualização:</strong> Um gráfico de barras compara o uso médio de CPU e RAM em cada máquina.</p>
    <pre>
```{r , echo=FALSE}
# Consulta para comparativo de uso de CPU e RAM por máquina
query_comparativo <- "
SELECT 
    fkMaquina,
    fkRecurso,
    AVG(registro) AS media_uso
FROM 
    dado_capturado
WHERE 
    fkRecurso IN (1, 2)  -- Substituir 1 e 2 pelos IDs correspondentes a CPU e RAM
GROUP BY 
    fkMaquina, fkRecurso
ORDER BY 
    media_uso DESC;
"

dados_comparativo <- dbGetQuery(conexao, query_comparativo)

# Gráfico de barras comparativo de uso por máquina
ggplot(dados_comparativo, aes(x = reorder(as.factor(fkMaquina), -media_uso), y = media_uso, fill = as.factor(fkRecurso))) +
  geom_bar(stat = "identity", position = "dodge") +  # Barras lado a lado
  labs(
    title = "Comparativo de Uso de CPU e RAM por Máquina",
    x = "Máquina",
    y = "Média de Uso",
    fill = "Recurso"
  ) +
  scale_fill_manual(values = c("#087b97", "#0bcea7")) +  # Define cores personalizadas para CPU e RAM
  theme_minimal() +
  theme(
    axis.text.x = element_text(angle = 45, hjust = 1),  # Inclina os rótulos das máquinas no eixo X
    plot.title = element_text(hjust = 0.5, size = 16, face = "bold"),  # Centraliza e estiliza o título
    axis.title = element_text(size = 14),  # Ajusta tamanho dos títulos dos eixos
    legend.position = "top"  # Move a legenda para o topo
  )

```
    </pre>
  </section>

---

<!-- Seção Análise de Rede -->
  <section id="rede">
    <h2>Análise de Rede</h2>
    <h3>2.1 Desempenho de Tráfego de Rede</h3>
    <p><strong>Objetivo:</strong> Analisar o tráfego de dados (recebidos e enviados) por bimestre.</p>
    <p><strong>Visualização:</strong> O gráfico de linha exibe como o tráfego de rede varia em cada bimestre.</p>
    <pre>
```{r , echo=FALSE}
query_rede <- "
SELECT
    r.nomeRecurso,  -- Nome do recurso
    dc.dtHora,      -- Data e hora do registro
    dc.registro     -- Valor do registro para o recurso
FROM
    dado_capturado dc
JOIN
    maquina_recurso mr ON dc.fkMaquina = mr.fkMaquina
JOIN
    recurso r ON dc.fkRecurso = r.idRecurso
WHERE
    r.nomeRecurso IN ('Bytes Recebidos', 'Bytes Enviados', 'Pacotes Enviados', 'Pacotes Recebidos')
ORDER BY
    dc.dtHora;
"

# Executar a query e carregar os dados
dado_rede <- dbGetQuery(conexao, query_rede)

# Garantir que a variável 'dtHora' esteja no formato de data e hora
dado_rede$dtHora <- as.POSIXct(dado_rede$dtHora, format = "%Y-%m-%d %H:%M:%S")

# Agrupar os dados por ano e mês
dado_rede$mes <- format(dado_rede$dtHora, "%Y-%m")  # Ano-Mês

# Agregar os dados por mês e nome do recurso
dado_rede_agg_mes <- aggregate(registro ~ mes + nomeRecurso, data = dado_rede, FUN = mean)

# Dividir os dados entre Download (Bytes Recebidos) e Upload (Bytes Enviados)
dado_rede_download <- dado_rede_agg_mes[dado_rede_agg_mes$nomeRecurso == "Bytes Recebidos", ]
dado_rede_upload <- dado_rede_agg_mes[dado_rede_agg_mes$nomeRecurso == "Bytes Enviados", ]
dado_rede_pacotes_recebidos <- dado_rede_agg_mes[dado_rede_agg_mes$nomeRecurso == "Pacotes Recebidos", ]
dado_rede_pacotes_enviados <- dado_rede_agg_mes[dado_rede_agg_mes$nomeRecurso == "Pacotes Enviados", ]

# Calcular Tamanho Médio de Pacotes
tamanho_pacote_recebido <- dado_rede_download$registro / dado_rede_pacotes_recebidos$registro
tamanho_pacote_enviado <- dado_rede_upload$registro / dado_rede_pacotes_enviados$registro

# Combinar todos os dados em um dataframe
dados_final <- data.frame(
  mes = dado_rede_download$mes,
  download_medio = dado_rede_download$registro,
  upload_medio = dado_rede_upload$registro,
  tamanho_pacote_recebido = tamanho_pacote_recebido,
  tamanho_pacote_enviado = tamanho_pacote_enviado
)



# Carregar a biblioteca necessária
library(ggplot2)


# Gráfico de linha para visualização
ggplot(dados_final, aes(x = mes)) +
  geom_line(aes(y = download_medio, color = "Download Médio", group = 1), size = 1) +
  geom_line(aes(y = upload_medio, color = "Upload Médio", group = 1), size = 1) +
  geom_line(aes(y = tamanho_pacote_recebido, color = "Tamanho Médio Pacote Recebido", group = 1), size = 1) +
  geom_line(aes(y = tamanho_pacote_enviado, color = "Tamanho Médio Pacote Enviado", group = 1), size = 1) +
  labs(
    title = "Monitoramento de Recursos de Rede - Média de Download, Upload e Tamanho de Pacotes",
    x = "Mês",
    y = "Valor Médio",
    color = "Métricas"
  ) +
  theme_minimal() +
  theme(
    axis.text.x = element_text(angle = 45, hjust = 1),  # Inclinação dos meses no eixo X
    plot.title = element_text(hjust = 0.5, size = 16, face = "bold"),  # Centraliza e estiliza o título
    axis.title = element_text(size = 14)  # Ajusta tamanho dos títulos dos eixos
  ) +
  scale_color_manual(
    values = c(
      "Download Médio" = "#087b97",
      "Upload Médio" = "#078b71",
      "Tamanho Médio Pacote Recebido" = "#52ccb8",
      "Tamanho Médio Pacote Enviado" = "#79d3e9"
    )
  )

# Calcular a média de download e upload em Mb
media_download_mb <- mean(dados_final$download_medio, na.rm = TRUE) / 1024 / 1024  # Convertendo para MB
media_upload_mb <- mean(dados_final$upload_medio, na.rm = TRUE) / 1024 / 1024  # Convertendo para MB

# Calcular o tamanho médio dos pacotes em Kb
media_tamanho_pacote_kb <- mean(c(dados_final$tamanho_pacote_recebido, dados_final$tamanho_pacote_enviado), na.rm = TRUE) / 1024  # Convertendo para Kb

# Exibir os resultados no formato solicitado
cat(sprintf("Média de Download: %.2f Mb\n", media_download_mb))
cat(sprintf("Média de Upload: %.2f Mb\n", media_upload_mb))
cat(sprintf("Tamanho médio de pacotes: %.10f Kb\n", media_tamanho_pacote_kb))

```
 </pre>
  </section>
---

<!-- Seção Análise de Segurança -->
  <section id="seguranca">
    <h2>Análise de Segurança</h2>
    <h3>3.1 Uso Excessivo de CPU e RAM</h3>
    <p><strong>Objetivo:</strong> Identificar períodos com uso excessivo de CPU e RAM.</p>
    <p><strong>Visualização:</strong> O gráfico de barras exibe quando o uso de CPU e RAM ultrapassou o limite, destacando os períodos críticos.</p>
    <pre>
```{r , echo=FALSE}
# Consulta de uso excessivo de CPU e RAM
query_exce <- "
SELECT 
    CONCAT(YEAR(dc.dtHora), '-B', FLOOR((MONTH(dc.dtHora) - 1) / 2) + 1) AS bimestre,
    r.nomeRecurso,
    AVG(dc.registro) AS media_uso,
    MAX(dc.registro) AS pico_uso
FROM 
    dado_capturado dc
JOIN 
    recurso r ON dc.fkRecurso = r.idRecurso
WHERE 
    r.nomeRecurso IN ('CPU', 'RAM')
GROUP BY 
    bimestre, r.nomeRecurso
HAVING 
    pico_uso >  40
ORDER BY 
    bimestre;
"

dados_excessivos <- dbGetQuery(conexao, query_exce)

# Gráfico de barras para uso excessivo
ggplot(dados_excessivos, aes(x = bimestre, y = pico_uso, fill = nomeRecurso)) +
  geom_bar(stat = "identity", position = "dodge") + 
  labs(
    title = "Uso Excessivo de CPU e RAM por Bimestre",
    x = "Bimestre",
    y = "Pico de Uso",
    fill = "Recurso"
  ) +
  scale_fill_manual(values = c("CPU" = "#087b97", "RAM" = "#0bcea7")) +  # Define as cores personalizadas para os recursos
  theme_minimal() +
  theme(
    plot.title = element_text(hjust = 0.5, size = 16, face = "bold"),  # Centraliza e estiliza o título
    axis.text.x = element_text(angle = 45, hjust = 1),  # Inclinação dos rótulos do eixo X
    axis.title = element_text(size = 14),  # Ajusta tamanho dos títulos dos eixos
    legend.position = "top"  # Move a legenda para o topo
  )

```
  </pre>
 

<h2>Análise de Segurança</h2>
    <h3>3.2 Priorização dos Alertas</h3>
    <p><strong>Objetivo:</strong>Classificar os alertas de acordo com sua gravidade (alto, médio, baixo).</p>
    <p><strong>Gravidade dos alertas:</strong>Classifica os alertas com base no impacto do recurso monitorado, ajudando a priorizar as ações.</p>
    <p><strong>Visualização:</strong>O gráfico de barras mostra a quantidade de alertas em cada nível de gravidade, permitindo que os problemas mais urgentes sejam resolvidos primeiro.</p>
    <pre>
```{r , echo=FALSE}
# Consulta para priorização dos alertas
query_prioridade_alertas <- "
SELECT 
    d.dtHora,
    m.nomeMaquina,
    r.nomeRecurso,
    d.registro AS valorRegistrado,
    CASE
        WHEN d.registro > 90 THEN 'Alto'
        WHEN d.registro BETWEEN 70 AND 90 THEN 'Médio'
        ELSE 'Baixo'
    END AS gravidade,
    COUNT(a.idAlerta) AS totalAlertas
FROM 
    dado_capturado d
LEFT JOIN 
    alerta a ON d.idDadoCapturado = a.fkDadoCapturado
JOIN 
    maquina m ON d.fkMaquina = m.idMaquina
JOIN 
    recurso r ON d.fkRecurso = r.idRecurso
WHERE 
    r.nomeRecurso IN ('CPU', 'RAM', 'Bytes Recebidos', 'Bytes Enviados', 
                      'Pacotes Recebidos', 'Pacotes Enviados', 'Latência', 
                      'Conexões Ativas')
    AND d.registro > 40
GROUP BY 
    d.dtHora, m.nomeMaquina, r.nomeRecurso, d.registro, gravidade
ORDER BY 
    gravidade DESC, d.dtHora DESC;
"

dados_priorizados <- dbGetQuery(conexao, query_prioridade_alertas)

# Gráfico de barras com a priorização de alertas
ggplot(dados_priorizados, aes(x = gravidade, fill = nomeRecurso)) +
  geom_bar(stat = "count", position = "dodge") +
  labs(
    title = "Priorização de Alertas por Gravidade",
    x = "Gravidade do Alerta",
    y = "Quantidade de Alertas",
    fill = "Recurso"
  ) +
  theme_minimal()

```
     </pre>
 </section>
---

<!-- Seção Conclusões -->
  <section id="conclusoes">
    <h2>Conclusões</h2>
    <p>Com base nas análises realizadas, foi possível identificar padrões de uso de recursos, possíveis gargalos e momentos críticos de tráfego de rede. Essas informações são essenciais para otimizar o desempenho dos servidores e garantir a segurança do ambiente de TI.</p>
    
  <h3>Ranking de Componentes com Mais Alertas</h3>
  <p><strong>Objetivo:</strong> Identificar os componentes do sistema (como CPU, RAM, disco, etc.) que geraram mais alertas.</p>
  <p><strong>Análise:</strong>  A consulta SQL conta o total de alertas para cada tipo de componente, classificando-os do mais crítico para o menos crítico.</p>
  <p><strong>Visualização:</strong>O gráfico de barras mostra o número total de alertas para cada componente. As barras são ordenadas em ordem decrescente, com os componentes com mais alertas à esquerda.</p>
  <pre>
```{r , echo=FALSE}

# Obter os dados do ranking
query_ranking <- paste("
SELECT 
    r.nomeRecurso AS componente,
    COUNT(a.idAlerta) AS totalAlertas
FROM 
    alerta a
JOIN 
    dado_capturado d ON a.fkDadoCapturado = d.idDadoCapturado
JOIN 
    recurso r ON d.fkRecurso = r.idRecurso
GROUP BY 
    r.nomeRecurso
ORDER BY 
    totalAlertas DESC;
")

ranking_alertas <- dbGetQuery(conexao, query_ranking)

# Criar um gráfico de barras para o ranking
library(ggplot2)

ggplot(ranking_alertas, aes(x = reorder(componente, -totalAlertas), y = totalAlertas, fill = componente)) +
  geom_bar(stat = "identity") +
  labs(
    title = "Ranking de Componentes com Mais Alertas",
    x = "Componente",
    y = "Total de Alertas",
    fill = "Componente"
  ) +
  theme_minimal() +
  theme(axis.text.x = element_text(angle = 45, hjust = 1))
```
  </pre>
  </section>
